最高法院刑事判決　　　　　　　　　　　　　　　八十八年度台上字第一一○七號
　　上　訴　人　甲○○
右上訴人因盜匪等罪案件，不服台灣高等法院中華民國八十七年十二月八日第二審判
決( 八十七年度上訴字第四七○一號，起訴案號：台灣台北地方法院檢察署八十七年
年度偵字第一五三三○號 )，提起上訴，本院判決如左：
    主  文
上訴駁回。
    理  由
一、盜匪部分：
按刑事訴訟法第三百七十七條規定，上訴於第三審法院，非以判決違背法令為理由，
不得為之。是提起第三審上訴，應以原判決違背法令為理由，係屬法定要件。如果上
訴理由狀並未依據卷內訴訟資料，具體指摘原判決不適用何種法則或如何適用不當，
或所指摘原判決違法情事，顯與法律規定得為第三審上訴理由之違法情形，不相適合
時，均應認其上訴為違背法律上之程式，予以駁回。本件上訴人甲○○上訴意旨略以
：被害人馮甄於民國八十七年九月十日庭訊時指稱：「被告上前近身時，沒有看到
刀子」，即說：「皮包給你，不要對我怎樣」。然後又稱「皮包給被告時有看到刀子
」等語。其證詞前後矛盾，是否因氣憤上訴人之行為，才於庭訊中將原「沒看到刀子
」，改口稱「皮包給被告時有看到刀子」等語？原審未調查上訴人當時如何出刀及刀
從何處拿出來，以釐清當時上訴人是否持刀施強暴，即認定上訴人拿出水果刀對馮女
施強暴致使不能抗拒而強取其財物等情，而與馮女之證詞相矛盾。又上訴人當時確未
帶刀，茍如馮女所稱拿刀施強暴搶她，按常理應會拿刀押住她，或抵住她，馮女何以
於警訊中未說清楚？只稱「持一把水果刀搶走我身上的皮包」。上訴人究竟如何持刀
施強暴手段致使馮女不能抗拒？尚未明瞭。而依馮女所供，其當時尚有抗拒能力，僅
因心生畏懼而交付皮包，上訴人即使犯罪亦與強盜罪之要件不符，僅屬恐嚇取財之行
為。原判決對於上訴人此有利之證據不採，亦未說明不予採納之理由，亦有判決理由
不備之違法。上訴人於原審聲請再傳馮女作證，原審未予傳訊調查，其職權調查之能
事亦有未盡等語。
惟查：證據之證明力由法院自由判斷之，為刑事訴訟法第一百五十五條第一項所明定
。此項自由判斷職權之行使，茍係基於普通日常生活之經驗，而非違背客觀上應認為
確實之定則者，即屬合於經驗法則，不容當事人任意指摘其違法。又證人之證言縱令
先後未盡相符，但法院本於審理所得之心證，就其證言一部分認為確實可信予以採取
，原非法所不許。原判決依憑上訴人於警訊、檢察官偵查中之供述、被害人馮甄之
證詞，並卷附馮甄之贓物認領保管收據、扣案之水果刀一把等證據，為綜合之判斷
，認上訴人有如原判決引用之第一審判決事實欄所載強盜被害人馮甄皮包之犯行，
而適用懲治盜匪條例第五條第一項第一款判處上訴人普通盜匪罪刑，又以扣案水果刀
一把係上訴人所有且供犯罪所用之物，依刑法第三十八條第一項第二款併予宣告沒收
，已詳敘其調查證據之結果及取捨證據認定犯罪事實之理由，並就上訴人所辯伊當時
並未拿刀，馮甄尚有反抗能力，並未達於不能抗拒云云，如何不足採，詳加說明指
駁。所為論斷，均有卷存資料可資覆按，就形式上觀察，原判決要無採證認事違背經
驗法則、論理法則或調查未盡或其他違背證據法則之情形。卷查上訴人曾有盜匪前科
仍在假釋中（見偵查卷第三十一頁），而其於警訊之初即供承於原判決認定之時地發
現一夜歸單身女子(指馮甄)，見四周無人，便持水果刀動手強盜該女子肩上背包（
見偵查卷第五頁背面），於檢察官偵查中供稱：「我搶她（指被害人馮甄）皮包，
她和我發生拉扯，我就拿出水果刀揮舞……」等語（見偵查卷第二十三頁背面）。被
害人馮甄於警訊時亦供稱：「有一歹徒戴全罩式安全帽，手持一把水果刀搶走我身
上的一只黑色背包」（見偵查卷第九頁背面）；於八十七年九月十日第一審審判時證
稱：「當時上訴人叫我把皮包給他，我沒給他，他就來拉我的皮包，我與他拉扯時，
他拿刀出來，我就把皮包給他」。並稱當時上訴人戴全罩式安全帽，且燈光很暗，伊
看到上訴人拿刀出來會怕，覺得伊會受傷等語（見第一審卷第四十四頁背面、第四十
五頁）。原審綜合上開證據資料認上訴人於暗夜無旁人之際，戴全罩式安全帽持刀對
於單身之馮女施強暴而劫財，依當時之情狀馮女如抗拒必受傷害，因而認定當時馮女
已達不能抗拒之程度，核與一般經驗法則或論理法則並無違背。上訴意旨徒憑己見任
指被害人馮甄於八十七年九月十日庭訊時指稱：「上訴人上前近身時，沒有看到刀
子，即說皮包給你，不要對我怎樣」云云，核與卷內筆錄資料不盡相符（見第一審卷
第四十四頁至第四十七頁）；此外其就原判決已明白之論斷，空言就有無拿刀實施強
暴及被害人是否達於不能抗拒等事項，為單純事實之爭辯，自非依據卷內資料為具體
指摘之適法第三審上訴理由。再原審以被害人馮甄於警訊及第一審時已證述甚詳，
認無再予重複傳訊調查之必要，而未再予傳訊，已於原判決理由內加以說明，亦難指
為有於審判期日調查之證據，而未予調查之違法，自不得執為上訴第三審之適法理由
。綜上所述，本件上訴意旨所指，核與法律規定得為第三審上訴理由之違法情形不相
適合，應認其上訴為違背法律上之程式，予以駁回。
二、加重準強盜部分：
查第三審上訴書狀，應述上訴之理由，其未述者，得於提起上訴後十日內補提理
由書於原審法院，已逾上述期間，而於第三審法院未判決前仍未提出上訴理由書狀者
，第三審法院應以判決駁回之，刑事訴訟法第三百八十二條第一項、第三百九十五條
後段規定甚明。本件上訴人甲○○因盜匪等罪案件，不服原審判決，於民國八十七年
十二月二十八日提起上訴，對於加重準強盜部分（即被害人黎宜花部分）並未述理
由，迄今逾期已久，於本院未判決前仍未提出，依上開規定其此部分之上訴自非合法
，應予駁回。
據上論結，應依刑事訴訟法第三百九十五條，判決如主文。
中      華      民      國    八十八    年      三      月     十一     日
                              最高法院刑事第六庭
                                  審判長法官  董  明  霈
                                        法官  丁  錦  清
                                        法官  賴  忠  星
                                        法官  林  茂  雄
                                        法官  王  居  財
      右正本證明與原本無異
                                              書  記  官
中      華      民      國    八十八    年      三      月     十五     日
